【裁判字號】    92,上易,3093
【裁判日期】    921128
【裁判案由】    毒品危害防制條例
【裁判全文】
臺灣高等法院刑事判決                          九十二年度上易字第三０九三號
    上  訴  人
    即  被  告  甲○○
右上訴人因違反毒品危害防制條例案件，不服臺灣士林地方法院九十一年度易字第六
四四號，中華民國九十二年八月十九日第一審判決（起訴案號：臺灣士林地方法院檢
察署九十年度毒偵字第一三七六號，併辦案號：九十二年度毒偵字第三二四號）提起
上訴，本院判決如左：
    主  文
上訴駁回。
    事  實
一、甲○○前因施用毒品案件，經臺灣高雄地方法院裁定送觀察、勒戒後，認無繼續
    施用毒品之傾向，由臺灣高雄地方法院檢察署檢察官於民國八十八年一月七日以
    八十七年度偵字第二八七七八號不起訴處分確定。又因施用毒品案件，經臺灣高
    雄地方法院裁定送觀察、勒戒後，認有繼續施用傾向，由臺灣高雄地方法院於八
    十八年十二月二十四日以八十八年度雄簡字第一一二０號判決連續施用第二級毒
    品安非他命，處有期徒刑四月確定，並於九十年二月一日執行完畢，詎甲○○竟
    不知悛悔，而為以下犯行：
    (一)甲○○基於施用第二級毒品之概括犯意，自九十年八月初某日起至九十一年十
      二月二日晚間七時止，連續多次在台北縣新莊市○○路七十巷十弄十一號八樓
      等地，施用第二級毒品安非他命，分別為警於九十年八月八日凌晨三時四十五
      分許在臺北市○○區○○路一段二十三號前、於九十一年十二月二日十九時許
      （經警持搜索票）在臺北市中山區○○○路○段九號三樓查獲，並扣得第二級
      毒品安非他命一小包（驗後淨重０點一０五０公克）、甲○○所有供施用毒品
      之安非他命吸食器一組及玻璃球一個。
    (二)甲○○明知大麻及亞甲氧基（ＭＤＭＡ，俗稱搖頭丸，以下簡稱ＭＤＭＡ）為
      毒品危害防制條例第二條第二項第二款所列之第二級毒品，不得任意持有，竟
      仍基於持有第二級毒品之犯意，自九十年八月七日晚間起持有第二級毒品大麻
      煙捲八十三支、大麻煙草一盒、ＭＤＭＡ一百顆，嗣於九十年八月八日凌晨三
      時四十五分許，甲○○持有上揭第二級毒品，在臺北市○○區○○路一段二十
      三號前，為警盤查自甲○○手提開放式之紙袋內扣得毒品大麻煙草一盒（驗餘
      淨重十一公克）及毒品ＭＤＭＡ一百顆（因鑑驗而用罄二十顆，餘八十顆淨重
      二九點一六公克），經警逮捕帶回警局後，復自甲○○所著褲子右後方口袋扣
      得毒品大麻煙捲八十三支（驗餘淨重十四點四零公克），而查悉上情。
二、案經台北市政府警察局大同分局移送台灣士林地方法院檢察署檢察官偵查起訴，
    暨函請併案審理。
    理  由
一、訊據被告甲○○於本院審理中坦承施用第二級毒品安非他命及持有右揭第二級毒
    品大麻之事實，惟矢口否認有其餘持有ＭＤＭＡ之犯行，辯稱：查扣之毒品ＭＤ
    ＭＡ是呂宗昀看到警方臨檢而放入其手提之開放式紙袋內云云，惟查：
    (一)施用毒品部分：
      (1)右揭犯罪事實，業據被告坦承不諱，而其為警二次查獲後所採集之尿液經先
        後送台北市立療養院及國防部憲兵司令部刑事鑑識中心鑑驗結果，均呈安非
        他命陽性反應，此有台北市立療養院九十年八月三十日煙毒尿液檢驗報告書
        一紙、憲兵司令部刑事鑑識中心九十年十月二十二日（九０）綱得字第一三
        八三七號及九十二年六月十九日（九二）宇鑑字第０八四二五號鑑驗通知書
        各一紙附卷可稽，扣案之晶體送驗結果，成分為第二級毒品安非他命（驗後
        淨重０‧一０五０公克），有國防部憲兵司令部刑事鑑識中心九十二年六月
        十九日（九二）宇鑑字第０八四二六號鑑驗通知書一件附卷可證，此外復有
        被告所有供施用安非他命之吸食器一組及玻璃球一個可資佐證，足見被告自
        白與事實相符，堪予採信。
      (2)按施用毒品經觀察勒戒後，無繼續施用毒品傾向者，由檢察官為不起訴處分
        後，五年內再犯施用毒品罪，經觀察、勒戒後，認有繼續施用毒品之傾向或
        三犯以上者，除應由檢察官聲請法院裁定先令入戒治處所施以強制戒治外，
        並應進入訴訟程序審理，毒品危害防制條例第二十條第三項定有明文，經查
        被告前有如事實欄所述之二次施用毒品犯行，曾經二次觀察勒戒，分別經不
        起訴處分確定及法院判決有期徒刑確定，亦有不起訴處分書及臺灣高等法院
        被告全國前案紀錄表附卷可稽，從而被告本件係於五年內三犯毒品危害防制
        條例第十條第二項之施用第二級毒品罪，自應依法論科。綜上，事證明確，
        被告犯行洵堪認定，應依法論科。
    (二)持有毒品部分：
      (1)被告於本院審理時對於持有大麻一節坦承不諱，復有煙捲八十三支、煙草一
        盒扣案可證，又原審勘驗扣案之煙枝八十三支結果：「為人工手捲的煙支，
        以白紙捲上煙草包裝較為粗糙、無濾嘴，直徑僅為通常煙支之五分之一，香
        味獨特，外觀顯然與普通香煙不同」之情，有九十一年十一月二十一日勘驗
        筆錄可稽，且上揭扣案之煙捲八十三支及煙草一盒經送驗結果，均含有第二
        級第二十四項毒品大麻成分（重量分別為十四點四公克、十一公克），此有
        法務部調查局編號000000000號之鑑定通知書一紙在卷可證，被告
        持有大麻之情，已屬明確。
      (2)至被告於本院審理時矢口否認有何持有ＭＤＭＡ犯行，辯稱：ＭＤＭＡ是呂
        宗昀看見警方臨檢，就將ＭＤＭＡ丟入其手提袋內，其不知係ＭＤＭＡ云云
        ，然查被告於原審審理時已供承：「我從陳欣宏那邊拿來就是要吸食ＭＤＭ
        Ａ、大麻煙，我原本就有在吸食，我跟陳欣宏去舞廳就是要吸食」、「我有
        吸食安非他命，也有用大麻、ＭＤＭＡ，陳欣宏帶我去搖頭，所以我說是陳
        欣宏給我的，其實東西是我跟陳欣宏向呂宗昀拿的，之前因為是我跟陳欣宏
        拿來用，所以我說是陳欣宏的」等語，已詳述其持有ＭＤＭＡ之原因係準備
        供己施用，被告豈有不知該藥錠為ＭＤＭＡ之理，且在被告所持有之手提袋
        內所查扣之藥錠一百顆經送驗結果，均檢出ＭＤＭＡ成分（經隨機取二十顆
        鑑驗，業已用罄，餘八十顆，淨重二九點一六公克），此亦有內政部警政署
        刑事警察局九十年十月二十四日刑鑑字第九００一二四號鑑驗通知書一份在
        卷可憑，況且證人即查獲本案之員警舒文華於原審審理中證稱：「被告當時
        與另一個人坐在車上，那時我們在承德路巡邏，發現被告有閃躲的動作．．
        ．被告一下車就提著袋子往騎樓地走，是我們同事叫她過來，她當時說她要
        去買東西，我當時拿著手電筒就往袋子裡看，因為她的袋子開著的。（檢察
        官問袋子的形狀？）是一個紙袋，開口是打開的，從外面就可目視到裡面的
        東西。我用手電筒照看到一個透明的塑膠盒，裡面裝著大麻煙草，其他還有
        大哥大、紅色紙包裝的盒子、捲煙器、紅色紅包袋．．．紅色包裝紙盒裡面
        ，回到警局才打開，知道是ＭＤＭＡ。（檢察官問你們另外還有查到大麻煙
        捲？）女警分隊長對她採尿、搜身時，在她褲子的口袋找到八十三支捲煙，
        放在一個七星煙盒裡面」等語（見原審九十二年一月九日審理筆錄第三頁以
        下），倘被告及呂宗昀遇警臨檢，呂宗昀將ＭＤＭＡ塞入被告之手提袋內，
        被告棄之猶恐不及，衡情豈有逕持該手提袋，往車外急行，以逃避警方臨檢
        ，並承擔為警查緝之風險之理，此顯違常情，且被告對於為何其持有之手提
        袋內有ＭＤＭＡ之情，前後所辯亦不相符，益徵被告顯然知悉持有者為毒品
        ＭＤＭＡ，被告上揭所辯，顯係臨訟任意飾砌之詞，不足採信。
      (3)至被告於原審審理中另辯稱「伊持有上揭毒品係自己施用」乙節，惟查，被
        告於九十年八月八日當日經警查獲後採集之尿液經先後送台北市立療養院及
        國防部憲兵司令部刑事鑑識中心鑑驗結果，僅呈安非他命陽性反應，然並無
        ＭＤＭＡ及大麻之陽性反應，此有台北市立療養院九十年八月三十日煙毒尿
        液檢驗報告書、憲兵司令部刑事鑑識中心九十年十月二十二日（九０）綱得
        字第一三八三七號鑑驗通知書各一紙附卷可稽，足認被告所辯查獲前有施用
        ＭＤＭＡ及大麻乙節，並非可採。
      (4)綜上，事證明確，被告此部分犯行應堪認定。
二、(一)所犯罪名及犯罪型態
      (1)查安非他命、大麻、ＭＤＭＡ，均屬毒品危害防制條例第二條第二項第二款
        所定之第二級毒品。被告所為係犯毒品危害防制條例第十條第二項之施用第
        二級毒品罪及同條例第十一條第二項之持有第二級毒品罪。
      (2)被告施用第二級毒品安非他命前持有毒品安非他命之低度行為，應為施用毒
        品之高度行為所吸收，不另論罪。
      (3)被告先後多次施用第二級毒品安非他命犯行，時間緊接，手法相同，且係犯
        構成要件相同之罪名，顯係基於概括犯意而為，應依連續犯之規定以一罪論
        ，並依法加重其刑。又檢察官聲請併案審理之臺灣士林地方法院檢察署九十
        二年毒偵字第三二四號案件，即被告於九十年八月八日之後施用安非他命之
        犯行，與公訴人已起訴且經本院論罪部分，有連續犯之裁判上一罪關係，業
        據說明如前，亦為起訴效力所及，本院自得併予審理，併予敘明。
      (4)被告以一行為同時持有第二級毒品大麻（煙枝及煙草）多支及第二級毒品Ｍ
        ＤＭＡ多顆，係屬單純一罪，原審認係一行為觸犯數罪名，為同種之想像競
        合犯，應從一處斷，尚有未洽，本院逕予更正。
      (5)查被告有事實欄所載之犯罪科刑及執行情形，此為被告所供承，復有臺灣高
        等法院被告全國前案紀錄表一份在卷可稽，其受有期徒刑之執行完畢後五年
        以內再犯本件有期徒刑以上之罪，係屬累犯，應依法加重其刑（施用第二級
        毒品部分並遞予加重其刑)。
      (6)被告所犯上開施用第二級毒品及持有第二級毒品二罪，犯意各別，行為互殊
        ，犯罪態樣亦不相同，應分論併罰。
    (二)量刑
      (1)主刑
        爰審酌被告之素行，其前已曾因施用毒品案件，經送觀察、勒戒，並經判處
        罪刑確定，仍不知戒絕，復再觸犯本件犯行，顯示其定力不足、意志不堅、
        易受外界誘惑，且持有毒品大麻煙草、煙枝、ＭＤＭＡ數量可觀，施用及持
        有毒品對國民健康具有潛在危害，及犯罪後尚能坦承犯行等一切情狀，分別
        量處有期徒刑七月，並定應執行刑為有期徒刑一年，以資懲儆。
      (2)扣案之安非他命一包（驗餘淨重０點一０五０公克）、大麻煙草一盒（驗餘
        淨重十一公克）、大麻煙捲八十三支（驗餘淨重十四點四零公克）及ＭＤＭ
        Ａ八十顆（取樣二十顆鑑驗，業已用罄，驗餘八十顆，淨重二九點一六公克
        ），均係第二級毒品，依法均諭知沒收銷燬。安非他命吸食器一組及玻璃球
        一個，係被告所有供施用毒品安非他命之器具，業經被告供陳，復經原審勘
        驗明確，應依刑法第三十八條第一項第二款宣告沒收。又扣案之濾嘴紙及捲
        煙器，尚難認係供被告「持有」毒品大麻犯罪之器具，核與刑法第三十八條
        第一項第二款規定沒收之要件不符，又濾嘴紙及捲煙器，除毒品大麻煙草之
        外，亦可使用於其他煙草，是亦難認係專供施用毒品之器具，核與毒品危害
        防制條例第十八條第一項規定之要件不符，即不諭知沒收之宣告。
三、本院審理結果認為原審認事用法並無違誤，且衡諸被告所持有之第二級毒品大麻
    、ＭＤＭＡ其數量非少，原審為上開量刑之諭知至為妥適，被告提起上訴猶執陳
    詞否認持有ＭＤＭＡ犯行，並請求輕判，為無理由，應予駁回。
據上論斷，應依刑事訴訟法第三百六十八條，判決如主文。
本案經檢察官彭坤業到庭執行職務。
中      華      民      國    九十二    年     十一     月    二十八    日
                             臺灣高等法院刑事第二十四庭
                                 審判長法  官  陳  貽  男
                                       法  官  陳  憲  裕
                                       法  官  徐  世  禎
右正本證明與原本無異。
不得上訴。
                                       書記官  陳  玲  憶
中      華      民      國    九十二    年     十一     月    二十八    日
附錄本判決論罪科刑法條：
毒品危害防制條例第十條第二項
施用第一級毒品者，處六月以上五年以下有期徒刑。
施用第二級毒品者，處三年以下有期徒刑。
毒品危害防制條例第十一條第二項
持有第二級毒品者，處二年以下有期徒刑、拘役或新台幣三萬元以下罰金
。


司法院資訊處製作；財團法人民間司法改革基金會備份。
